臺灣板橋地方法院刑事判決　　　　　　　96年度訴字第2223號
公　訴　人　臺灣板橋地方法院檢察署檢察官
被　　　告　甲○○
上列被告因違反毒品危害防制條例案件，經檢察官提起公訴（96
年度毒偵字第3300號、96年度毒偵字第3331號），本院受理後被
告為有罪之陳述，經合議庭裁定由受命法官獨任進行簡式審判程
序，判決如下：
    主  文
甲○○施用第一級毒品，累犯，處有期徒刑壹年貳月，減為有期
徒刑柒月，扣案之第一級毒品海洛因壹包（淨重零點零伍公克）
、第一級毒品海洛因陸包（合計淨重零點陸柒公克）、內有無法
析離之微量第一級毒品海洛因殘渣之塑膠袋貳個均沒收銷燬，注
射針筒壹支沒收；又施用第二級毒品，累犯，處有期徒刑陸月，
減為有期徒刑月，扣案之內有無法析離之微量第二級毒品甲基
安非他命殘渣之塑膠袋壹個沒收銷燬，吸食器壹組沒收。應執行
有期徒刑玖月，扣案之第一級毒品海洛因壹包（淨重零點零伍公
克）、第一級毒品海洛因陸包（合計淨重零點陸柒公克）、內有
無法析離之微量第一級毒品海洛因殘渣之塑膠袋貳個、內有無法
析離之微量第二級毒品甲基安非他命殘渣之塑膠袋壹個均沒收銷
燬，注射針筒壹支、吸食器壹組均沒收。
    事  實
一、甲○○前於民國93年間因施用毒品案件，經本院以93年度毒
    聲字第491 號裁定送觀察、勒戒後，認有繼續施用毒品之傾
    向，再經本院以93年度毒聲字第774 號裁定令入戒治處所施
    以強制戒治，於94年2 月1 日停止戒治釋放出所，經臺灣板
    橋地方法院檢察署檢察官於94年2 月25日以94年度戒毒偵字
    第78號為不起訴處分確定。又於93年間犯侵占罪，經本院於
    93年7 月9 日以93年度易字第41 4號判處有期徒刑八月，於
    93年8 月6 日確定，於94年9 月26日縮刑期滿執行完畢；再
    於95年間犯贓物罪，經本院於95年8 月17日以95年度簡字第
    4941號判處有期徒刑三月，於95年9 月14日確定，於96 年1
    月12日縮刑期滿執行完畢（構成累犯）。甲○○復於95 年
    間因施用毒品案件，經本院於95年12月15日以95年度訴字第
    2831號判處有期徒刑八月，於96年1 月25日確定（嗣於96年
    4 月25日起算刑期，現尚執行中）。猶不知悔改，復分別基
    於施用第一級毒品海洛因、第二級毒品甲基安非他命（起訴
    書載為安非他命）之犯意，自96年3 月29日上午7 時許起至
    96年4 月24日上午11時許止，在其位於臺北縣板橋市○○街
    65巷45號之住處及同縣泰山鄉○○路31 5號215 室「樂浪汽
    車旅館」等處，分別以注射針筒注入體內之方式及另以吸食
    器點火燒烤產生煙霧之方式，陸續施用第一級毒品海洛因、
    第二級毒品甲基安非他命多次，期間頻率約一天施用毒品海
    洛因三次，另毒品甲基安非他命則約一天施用一次。嗣先後
    於(一)96年3 月29日下午3 時35分許，在臺北縣板橋市○○○
    路154 號之2 前為警查獲，並扣得其所有供己施用之第一級
    毒品海洛因一包（淨重0.05公克）；(二)96年4 月24日下午2
    時50分許，在上址「樂浪汽車旅館」內為警查獲，並扣得其
    所有供己施用之第一級毒品海洛因六包（合計淨重0.67公克
    ）、內有無法析離之微量第一級毒品海洛因殘渣之塑膠袋二
    個、內有無法析離之微量第二級毒品甲基安非他命殘渣之塑
    膠袋一個及其所有供己施用毒品海洛因所用之注射針筒一支
    及施用毒品甲基安非他命所用之吸食器一組，且均經警採尿
    驗悉。
二、案經臺北縣政府警察局新莊分局報請暨臺北市政府警察局大
    安分局移請臺灣板橋地方法院檢察署檢察官偵查起訴，經本
    院合議庭裁定以簡式審判程序審理。
    理  由
一、訊據被告甲○○於本院審理時對其於上揭時、地多次施用第
    一級毒品海洛因、第二級毒品甲基安非他命之犯行，業已坦
    承不諱，又被告經警詢問後所採集之尿液經送檢驗結果，分
    呈施用第一級毒品海洛因之鴉片類藥物陽性反應、第二級毒
    品甲基安非他命陽性反應，有臺灣尖端先進生技醫藥股份有
    限公司於96年4 月11日出具之濫用藥物檢驗報告及臺灣檢驗
    科技股份有限公司於96年5 月9 日出具之濫用藥物尿液檢驗
    報告各一件附卷可稽。而扣案之白粉七包，分經臺北市政府
    警察局大安分局警備隊及法務部調查局鑑驗結果，確含第一
    級毒品海洛因成分，合計淨重0.72公克（一包：淨重0.05公
    克、六包：合計淨重0.67公克），有臺北市政府警察局大安
    分局警備隊毒品初步檢驗報告單及法務部調查局96年5 月21
    日調科壹字第09623044210 號鑑定書各一件附卷可參。此外
    ，復有被告所有內有無法析離之微量第一級毒品海洛因殘渣
    之塑膠袋二個、內有無法析離之微量第二級毒品甲基安非他
    命殘渣之塑膠袋一個及其所有供己施用毒品所用之注射針筒
    一支、吸食器一組扣案可證。再者，被告前於93年間因施用
    毒品案件，經本院以93年度毒聲字第491 號裁定送觀察、勒
    戒後，認有繼續施用毒品之傾向，再經本院以93年度毒聲字
    第774 號裁定令入戒治處所施以強制戒治，於94年2 月1日
    停止戒治釋放出所，經臺灣板橋地方法院檢察署檢察官於94
    年2 月25日以94年度戒毒偵字第78號為不起訴處分確定，有
    臺灣高等法院被告前案紀錄表附卷可按，是被告乃經觀察、
    勒戒暨強制戒治執行完畢釋放後，五年內再犯施用毒品之犯
    行，至為灼然。綜上，足認被告自白與事實相符，罪證明確
    ，犯行洵堪認定。
二、查海洛因及甲基安非他命分別係毒品危害防制條例第2 條第
    2 項第1 款、第2 款所列之第一級、第二級毒品。核被告所
    為，係犯毒品危害防制條例第10條第1 項之施用第一級毒品
    罪及同條例第10條第2 項之施用第二級毒品罪。被告於施用
    毒品海洛因、甲基安非他命而持有各該毒品之低度行為，應
    分別為施用之高度行為所吸收，均不另論罪。其所犯上開施
    用第一級毒品、第二級毒品兩罪間，犯意各別，行為互殊，
    應予分論併罰。又按刑法修正條文於94年2 月2 日經總統公
    布，並自95年7 月1 日起施行，其中原刑法第56條之連續犯
    規定業經刪除，即修正後之刑法已無連續犯得論以裁判上一
    罪之情形，參照該修正條文之立法理由，即修正條文說明謂
    「至連續犯廢除後，對於部分習慣犯，例如竊盜、吸毒等犯
    罪，是否會因適用數罪併罰而使刑罰過重產生不合理之現象
    一節，在實務上應可參考德、日等國之經驗，委由學界及實
    務以補充解釋之方式，發展接續犯之概念，對於合乎『接續
    犯』或『包括的一罪』之情形，認為構成單一之犯罪，以限
    縮數罪併罰之範圍，用以解決上述問題。」等語，則依前揭
    修法意旨，於修正刑法施行後，自應就多次施用毒品之犯罪
    重新檢討是否合乎「接續犯」或「包括的一罪」之情形，其
    中屬包括一罪概念中之「集合犯」，係立法者在犯罪構成要
    件所描述及預設之該當行為，本身即具有不斷反覆實施之特
    性，而是否為集合犯之判斷標準，其一類型係從法條文義即
    可得知，如「收集」國防機密罪、「收集」偽造通用貨幣罪
    ，由法條所規定「收集」之文義，即知「收集」之行為具有
    不斷實施之特性；另一集合犯之類型，則係由構成要件規範
    目的與日常生活經驗之典型違犯型態加以判斷，例如基於吸
    毒成癮之道理，再衡諸法院實務經驗，反覆成習之多次施用
    毒品舉止，實係施用毒品罪違犯之常態與典型，則行為人反
    覆多次之施用毒品行為，即係犯單一施用毒品罪之集合犯行
    為，應論以一罪（同此見解者，參張淳淙，「從刑法修正論
    行為之罪數」，刊載於司法周刊1286期司法文選別冊；林鈺
    雄，「跨連新舊法之施用毒品行為─兼論行為單數與集合犯
    、接續犯概念之比較」，刊載於臺灣本土法學雜誌，第84期
    ，頁141 以下）。本件自被告所供承施用毒品海洛因、甲基
    安非他命之96年3 月29日上午7 時許起至同年4 月24日下午
    2 時50分許再次為警查獲止，期間不足一月，且自承施用毒
    品頻率又極為密集，衡諸吸毒者常對毒品產生耐藥性、依賴
    性，反覆多次施用毒品舉止，實係施用毒品罪違犯之常態與
    典型，再參以被告於相近之時間內先後兩次經警採集尿液送
    驗結果，亦均呈施用毒品海洛因、甲基安非他命陽性反應，
    是被告反覆多次之施用毒品行為，顯係犯單一施用毒品罪之
    集合犯，應論以一罪，事屬同一案件。查被告前於93年間犯
    侵占罪，經本院於93年7 月9 日以93年度易字第414 號判處
    有期徒刑八月，於93年8 月6 日確定，於94年9 月26日縮刑
    期滿執行完畢；再於95年間犯贓物罪，經本院於95年8 月17
    日以95年度簡字第4941號判處有期徒刑三月，於95年9 月14
    日確定，於96年1 月12日縮刑期滿執行完畢，有臺灣高等法
    院被告前案紀錄表在卷可按，其於有期徒刑執行完畢後五年
    以內故意再犯本案之罪，係屬累犯，應依刑法第47條第1 項
    之規定加重其刑。爰審酌被告年值青壯，不思尋求正當之身
    心發展，前曾有毒品前科，不知警惕，竟又施用足以導致精
    神障礙、性格異常，甚至造成生命危險之毒品，戕害一己之
    身心健康，對社會治安可能之危害程度非微，惟其於犯罪後
    尚能坦承犯行等一切情狀，分別量處如主文所示之刑，並依
    刑法第51條第5 款規定定其應執行之刑，以示懲儆。再查本
    件被告前揭二罪之犯罪時間均在96年4 月24日以前，合於中
    華民國96年罪犯減刑條例所定得予減刑之規定，應依同條例
    第2 條第1 項第3 款之規定分別減刑如主文所示，並定其減
    刑後之應執行刑，附此敘明。
三、扣案之第一級毒品海洛因一包（淨重0.05公克）、第一級毒
    品海洛因六包（合計淨重0.67公克）、內有無法析離之微量
    第一級毒品海洛因殘渣之塑膠袋二個、內有無法析離之微量
    第二級毒品甲基安非他命殘渣之塑膠袋一個，應概認屬查獲
    之毒品，不問屬於犯人與否，爰依毒品危害防制條例第18條
    第1 項前段規定，均併予宣告沒收銷燬。又扣案之注射針筒
    一支，係被告所有供己施用第一級毒品海洛因所用之物；另
    吸食器一組，則係被告所有供己施用第二級毒品甲基安非他
    命所用之物，爰依刑法第38條第1 項第2 款規定，併予宣告
    沒收。至於扣案之含有第一級毒品海洛因成分之香菸一支雖
    屬查獲之毒品，然訊據被告堅決否認為其所有，而係與被告
    同時為警查獲之卓釗旭所有之物，業據被告於審理時陳述明
    確，復有臺北縣政府警察局新莊分局扣押物品目錄表一件在
    卷可憑，足認該毒品確非被告所有，亦難認定與本件被告將
    毒品海洛因以注射針筒注入體內施用之犯行相涉，爰不併予
    宣告沒收銷燬，附此敘明。
據上論斷，應依刑事訴訟法第273 條之1 第1 項、第299 條第1
項前段，毒品危害防制條例第10條第1 項、第2 項、第18條第1
項前段，刑法第11條前段、第47條第1 項、第51條第5 款、第38
條第1 項第2 款，中華民國96年罪犯減刑條例第2 條第1 項第3
款、第7 條，判決如主文。
本案經檢察官蔡元仕到庭執行職務
中　　華　　民　　國　　96　　年　　7 　　月　　31　　日
                  刑事第一庭    法  官  張江澤
以上正本證明與原本無異。
如不服本判決，應於判決送達後10日內，向本院提出上訴狀。
                                書記官  林怡秀
中　　華　　民　　國　　96　　年　　7 　　月　　31　　日
附錄本案論罪科刑法條全文：
毒品危害防制條例第10條
施用第一級毒品者，處六月以上五年以下有期徒刑。
施用第二級毒品者，處三年以下有期徒刑。
